【裁判字號】    89,訴,950
【裁判日期】    900615
【裁判案由】    勞保
【裁判全文】
臺北高等行政法院判決                              八十九年度訴字第九五○號
                              .
    原      告  甲○○
    被      告  勞工保險局
    代  表  人  郭芳煜總經理.
    訴訟代理人  乙○○
                丙○○
右當事人間因勞保事件，原告不服行政院勞工委員會中華民國八十九年六月九日台八
十九勞訴字第００五六四九九號訴願決定，提起行政訴訟。本院判決如左：
    主  文
原告之訴駁回。
訴訟費用由原告負擔。
    事  實
一、事實概要：緣原告已離職退保後經診斷發現罹患塵肺症，於民國（以下同）八十
    八年三月十二日檢送財團法人為恭紀念醫院八十八年二月二十三日開具之殘廢診
    斷書、塵肺症診斷書及Ｘ光片向被告申請殘廢給付。案經被告八十八年四月二十
    二日審查結果，以原告殘廢程度符合勞工保險條例第五十三條附表二即勞工殘廢
    給付標準表第五十二項第十二等級，乃按該等級加給百分之五十核發一五０日職
    業病殘廢給付計新台幣（以下同）九萬九千五百一十元。原告不服，主張被告應
    發給第四十七項第七等級職業病殘廢給付四四０日，加給百分之五十為六六０日
    ，計四十四萬五千四百三十四元向勞工保險監理委員會申請審議，遭該會八十八
    年十月十三日保監審字第二二六六號審定書駁回，原告不服，提起訴願，經行
    政院勞工委員會於八十九年六月九日以台八十九勞訴字第００五六四九九號訴願
    決定書為駁回訴願之決定，原告仍表不服，提起本件行政訴訟。
二、兩造聲明：
(一)、原告聲明求為判決：
１、訴願決定、審議決定及原處分不利原告部分均撤銷。
２、命被告應再給付原告新台幣三十三萬八千二百六十八元。
(二)、被告聲明求為判決：駁回原告之訴。
三、兩造之爭點：
１、行政院勞工委員會「補充增列勞工保險塵肺症障害等級肺功能損失程度審定標準
    」是否抵觸勞工保險條例第五十三條附表二「勞工保險殘廢給付標準表」關於胸
    腹部臟器障害規定？
２、被告就塵肺症案件聘請專科醫師提供專業意見，未經勞工保險條例第五十六條複
    檢程序，有無不當？
(一)、原告主張之理由（依原告起訴書所載略以）：
１、依照勞工保險塵肺症審定準則二規定塵肺症症度被審定為第二症度以上者，為勞
    工保險職業病，豈有被認定為勞工保險職業病，又不為被告所認同理賠之理。且
    ｘ光有無塵肺症陰影存在是最正確的，因為ｘ光照片不可能作弊。
２、行政院勞工委員會八十八年八月四日函之前係以胸腹部臟器障害審定原則來審理
    塵肺症案件，之後則以肺功能指數作為審核依據的標準，這樣是大大的違反雙重
    理賠標準，及前開行政院勞工委員會八十八年八月四日函乃是勞委會的一紙行政
    命令，有關塵肺症審核標準既應按照胸腹部臟器障害比照精神、神經障害審定等
    級，怎可擅意以行政命令更改法律。
３、被告審核作業否認其所檢送財團法人為恭紀念醫院八十八年二月二十三日開具之
    殘廢診斷書中醫生之記載「患者罹患塵肺症多年，無法從事重度及輕度工作」，
    實屬違背勞工保險條例第一條及憲法第一百五十三條規定照顧勞工之立法精神違
    法。
(一)、被告主張之理由：
１、依勞工保險條例第五十四條規定：「被保險人因職業傷害或罹患職業病，經治療
    終止後，如身體遺存障害適合殘廢給付標準表規定之項目，並經保險人自設或特
    約醫院診斷為永久殘廢者，依同表規定之殘廢等級及給付標準，增給百分之五十
    ，一次請領殘廢補償費。」又依勞工保險殘廢給付標準表之胸腹部臟器障害系列
    附註二規定，胸腹部臟器障害等級之審定：胸腹部臟器機能遺存障害，須將症狀
    綜合衡量，永久喪失勞動能力與影響其日常生活活動或社會生活活動之狀況及需
    他人扶助之情形，比照精神、神經障害等級審定基本原則，綜合審定其等級。附
    註四規定「塵肺症」障害等級之審定：塵肺症障害亦應按照前述「胸腹部臟器障
    害」等級審定之原則，審定其等級。其中「胸腹部臟器機能遺存顯著障害，終身
    祗能從事輕便工作者」係屬第四十七障害項目第七殘廢等級，給付四四○日，「
    胸腹部臟器遺存障害者」係屬第五十二障害項目第十二殘廢等級，給付一○○日
    。附註六規定：「胸腹部臟器遺存障害者」係指胸腹部遺存機能障害，致工作上
    確有明顯之阻害而由醫學上可予證明者。另依「勞工保險塵肺症審定準則」二、
    塵肺症症度區分基準，塵肺症症度被審定為第二症度以上者，為勞工保險職業病
    ，同準則三規定，勞工保險塵肺症之檢定，依左列各項檢查之施行審定之：（一
    ）、ｘ光攝影檢查。〈全胸部直接或特殊攝影者〉〈二〉、粉塵作業經歷調查。
    〈三〉、胸部臨檢查。〈四〉、結核精密檢查：：：〈五〉、心肺功能檢查：：
    ：〈六〉、其他檢查：：：。復依行政院勞工委員會八十八年五月七日台八八勞
    保二字第○二○五○五號函補充、增列勞工保險殘廢給付項目，附表二「勞工保
    險塵肺症障害等級肺功能損失程度審定標準」附註規定：「塵肺症診斷第二症度
    以上者，塵肺症肺功能損失程度依下列標準審定：符合FVC：六十─七十九%、 F
    EV1：六十─七十九%、FEV1/ FVC：六十─七十四%、DLCO：六十─七十九% VO2M
    AX：二○─二五ML/KG、MIN，按勞工保險殘廢給付標準第五十二障害項目胸腹部
    臟器遺存障害者，給付第十二殘廢等級。……，」。
２、本件原告以其離職退保後罹患塵肺症申請職業病殘廢給付，並檢送財團法人為恭
    紀念醫院未具日期開具之殘廢診斷書、塵肺症診斷書及其胸部ｘ光片為證，據被
    告專業醫師審查，原告所患為第二症度塵肺症，又其肺功能指數為FVC：八十%
    ，FEV1/ FVC：七十六%，經審定屬前揭殘廢給付標準表之第五十二項第十二等級
    ，被告爰依該項規定並加給百分之五十共計發給一五○日職業病殘廢給付，揆諸
    首揭規定並無不合。原告不服申請審議，復經勞工保險監理委員會審定駁回，原
    告再提訴願亦經駁回在案。
３、原告雖訴稱，依照勞工保險塵肺症審定準則二規定塵肺症症度被審定為第二症度
    以上者，為勞工保險職業病，豈有被認定為勞工保險職業病，又不為被告所認同
    理賠之理及ｘ光有無塵肺症陰影存在是最正確的等語，惟依首揭勞工保險條例第
    五十四條規定，被保險人罹患職業病者，仍需經治療終止，身體遺存障害，適合
    殘廢給付標準表規定之項目，並經被告自設或特約醫院診斷為永久不能復原者，
    始得依規定之殘廢等級及給付標準請領殘廢給付。又依首揭「勞工保險塵肺症審
    定準則」三規定，勞工保險塵肺症之檢定，須依各種檢查方式審定之，依ｘ光片
    顯示之陰影類型所區分之症度，祗係塵肺症審定為職業病之基準，至其是否符合
    殘廢給付標準表規定之項目及其殘廢給付之等級及標準，仍須依首揭綜合審定原
    則並就肺功能損失程度之臨床症狀而審定之。故雖同為塵肺症患者，惟因塵肺症
    分布密度、塵肺症度及心肺功能檢查結果等均不同，其是否符合殘廢給付標準表
    規定及其符合之項目、給付之等級自有差異，並非如原告主張依ｘ光片顯示罹患
    第二症度以上塵肺症者均可請領殘廢給付。
４、又原告訴稱行政院勞工委員會八十八年八月四日函之前係以胸腹部臟器障害審定
    原則來審理塵肺症案件，之後則以肺功能指數作為審核依據的標準，這樣是大大
    的違反雙重理賠標準及前開行政院勞工委員會八十八年八月四日函乃是勞委會的
    一紙行政命令，有關塵肺症審核標準既應按照胸腹部臟器障害比照精神、神經障
    害審定等級，怎可擅意以行政命令更改法律云云，按原告所稱行政院勞工委員會
    八十八年八月四日函僅就行政院勞工委員會八十八年五月七日台八八勞保二字第
    ○二○五○五號函所補充之「勞工保險塵肺症障害等級肺功能損失程度審定標準
    」，將原標準表之「塵肺症症度診斷為第二症度以上者」一段文字從第五十二項
    障害項目一欄調至附註欄以杜疑義，合先敘明。又首揭「勞工保險塵肺症障害等
    級肺功能損失程度審定標準」係本於勞工保險殘廢給付標準表胸腹部臟器障害相
    關項目之規定，依各項目被保險人喪失勞動能力、其日常生活或社會生活活動所
    受影響及其需他人扶助之情形訂出各項目對應之肺功能指數，俾被告於審查時有
    進一步之標準可資參照，被告於審查時仍應依殘廢診斷書、塵肺症診斷書及被保
    險人之胸部ｘ光片作綜合審查後依勞工保險殘廢給付標準表之規定核定殘廢項目
    及等級。據上說明，足徵該標準表與勞工保險殘廢給付標準表胸腹部臟器障害相
    關項目之規定並未有抵觸，亦未取代該表之適用，該肺功能損失程度審定標準僅
    係就勞工保險殘廢給付標準表所為之補充規定，前述原告就該表所為之指摘均無
    可採。
５、至原告質疑被告審核作業否認其所送殘廢診斷書中醫生之記載一節，按被告於審
    核保險給付案件時，除以被保險人或受益人檢附之保險資料、診斷書等予以審核
    外，如有必要，亦須另外徵詢專科醫師意見或實地派員訪查瞭解實情，此由勞工
    保險局組織條例第十一條第二項規定被告得視業務需要聘用兼任醫師十二人至二
    十人，及勞工保險條例第二十八條、第五十六條及同條例施行細則第六十一條規
    定保險人（即被告）為審核保險給付，得調查有關之文件、得另行指定醫院或醫
    師複檢即明，否則倘被告對原告所提之診斷書不能有不同之意見，則前述條文賦
    予被告審核之權限即形同具文。
    理   由
一、按「被保險人因職業傷害或罹患職業病，經治療終止後，如身體遺存障害，適合
    殘廢給付標準表規定之項目，並經保險人自設或特約醫院診斷為永久殘廢者，依
    同表規定之殘廢等級及給付標準，增給百分之五十，一次請領殘廢補償費。被保
    險人領取職業傷病給付期滿，尚未痊癒，如身體遺存障害，適合殘廢給付標準表
    規定之項目，並經保險人自設或特約醫院診斷為永不能復原者，得比照前項規定
    辦理。」勞工保險條例第五十四條定有明文。又依勞工保險殘廢給付標準表胸腹
    部臟器障害系列附註二規定，胸腹部臟器障害等級之審定：胸腹部臟器機能遺存
    障害，須將症狀綜合衡量，永久喪失勞動能力與影響其日常生活活動或社會生活
    活動之狀況及需他人扶助之情形，比照精神、神經障害等級審定基本原則，綜合
    審定其等級。附註四規定，「塵肺症」障害等級之審定：塵肺症障害亦應按照前
    述「胸腹部臟器障害」等級審定之原則，審定其等級。其中「胸腹部臟器機能遺
    存顯著障害，終身祇能從事輕便工作者。」係屬第四十七障害項目第七殘廢等級
    ，給付標準四四○日。「胸腹部臟器遺存障害者」係屬第五十二障害項目第十二
    殘廢等級，給付標準一○○日。附註六規定：「胸腹部臟器遺存障害者」係指胸
    腹部遺存機能障害，致工作上確有明顯之阻害而由醫學上可予證明者，如膀就括
    約肌變化所致之尿失禁或肛門括約肌不全（因斷裂等）所致之大便失禁者，適用
    第五十二項第十二級‧‧‧。再依同條例第三十四條附表即勞工保險職業病種類
    表中第八類第一項之職業病名稱為塵肺症，該表之備註一勞工保險塵肺症審定準
    則，另以表定之。二粉塵作業範圍及塵肺症合併症之範圍，由中央主管機關訂之
    。另依勞工保險塵肺症審定準則規定：「一‧‧‧二塵肺症症度區分基準：（從
    事粉塵作業之被保險人，依其塵肺檢定檢查之結果，依左表所列區分為第一症度
    至第四症度，依此區分，被審定為第二症度以上者，為勞工保險職業病）。‧‧
    ‧三勞工保險塵肺症之檢定，依左列各項檢查之施行審定之：(一)Ｘ光攝影檢查（
    全胸部直接或特殊攝影者）。(二)粉塵作業經歷調查。(三)胸部臨床檢查。(四)結核精
    密檢查‧‧‧(五)心肺功能檢查‧‧‧(六)其他檢查‧‧‧。」復依被告八十七年十
    一月五日台八十七勞保三字第○五○二○七號函所檢送勞保被保險人離職退保後
    經診斷確定罹有職業病者請領職業災害保險給付作業處理原則規定：「(一)給付對
    象：勞保被保險人因保險期間罹患疾病，於離職退保後經診斷確定為職業病者。
    (二)給付項目：職業災害保險殘廢給付。(三)職業病給付之種類：勞工保險職業病種
    類表所列及本會核定增列之職業病。‧‧‧(五)殘廢給付之核給：1.原無領取殘廢
    給付之離職退保後始診斷確定罹有職業病之原勞保被保險人，依勞工保險條例相
    關規定核給。‧‧‧」再依被告八十八年五月七日台八十八勞保二字第○二○五
    ○五號函補充、增列勞工保險殘廢給付項目，附表二「勞工保險塵肺症障害等級
    肺功能損失程度審定標準」附註規定，塵肺症診斷第二症度以上者，塵肺症功能
    損失程度依下列標準審定，符合FVC：六十─七十九％、FEV1：六十─七十九％
    、FEV1/ FVC：六十─七十四％、DLCO：六十─七十九％、VO2MAX：二○─二五
    ML/KG.MIN，按勞工保險殘廢給付標準第五十二項「胸腹部臟器遺存障害者。」
    發給第十二等級給付；符合FVC：五十一─五十九％、FEV1：四十一─五十九％
    、FEV1/FVC：五十一─五十九％、DLCO四十一─五十九％、VO2MAX：十五─二○
    ML/KG.MIN，按勞工保險殘廢給付標準表第四十七項「胸腹臟器遺存顯著障害，
    終身祇能從事輕便工作者，發給第七級給付；符合FVC：四十一─五十％、FEV1
    ：三十一─四十％、FEV1/FVC：四十─五十％、DLCO三十一─四十％，按勞工保
    險殘廢給付標準表第四十六項「胸腹臟器遺存顯著障害，終身不能從事輕便工作
    者。」發給第三等級給付。‧‧‧註：1.FEV1：第一秒分時肺活量。2.FVC：用
    力肺活量。3.DLCO：氣體交換，肺瀰散功能。4.VO2MAX：最高耗氧量。5.上開標
    準參考美國醫學會、美國胸腔醫學會肺部障害分類及我國內政部殘障鑑定手冊。
    6.塵肺症必需Ｘ光確認為第二症度以上者，可依肺功能標準確實描述臨床症狀並
    註明符合殘廢給付之等級。
二、本件原告已離職退保後經診斷發現罹患塵肺症，於八十八年三月十二日檢送財團
    法人為恭紀念醫院八十八年二月二十三日開具之殘廢診斷書、塵肺症診斷書及Ｘ
    光片向被告申請殘廢給付。案經被告八十八年四月二十二日審查結果，以原告殘
    廢程度符合勞工保險條例第五十三條附表二即勞工殘廢給付標準表第五十二項第
    十二等級，乃按該等級加給百分之五十核發一五０日職業病殘廢給付計九萬九千
    五百一十元。原告不服，主張被告應發給第四十七項第七等級職業病殘廢給付四
    四０日，加給百分之五十為六六０日，計四十四萬五千四百三十四元向勞工保險
    監理委員會申請審議，遭該會八十八年十月十三日保監審字第二二六六號審定
    書駁回，原告不服，提起訴願，經行政院勞工委員會於八十九年六月九日以台八
    十九勞訴字第００五六四九九號訴願決定書為駁回訴願之決定，原告仍表不服，
    提起行政訴訟。茲就本件爭點分述如次：
(一)、行政院勞工委員會「補充增列勞工保險塵肺症障害等級肺功能損失程度審定標準
    」是否抵觸勞工保險條例第五十三條附表二「勞工保險殘廢給付標準表」關於胸
    腹部臟器障害規定：
１、依勞工保險條例第十九條第一項之規定，被保險人或其受益人，於保險效力開始
    後，停止前發生保險事故者，得依本條例規定，請領保險給付。而職業病殘廢給
    付保險事故之日，依勞工保險條例第五十四條規定，係被保險人治療終止審定成
    殘或領取職業傷病給付期滿，經診斷為永久不能復原之日。原告係塵肺症殘廢給
    付之被保險人，其審定成殘之日期均在其退保之後，揆諸首揭勞工保險條例第十
    九條第一項規定，原屬退保後之事故，不得請領保險給付，本件原告已請領老年
    給付之事實，業據被告於補充答辯狀陳述在卷。按老年給付所補償者，係勞工因
    退職未能獲取薪資所為之給付，即退保後未從事勞動之損失；殘廢給付所補償者
    ，則係被保險人因殘廢不能工作，致未能取得原有薪資所為之給付，即因殘廢而
    喪失或減損勞動力之損失；退保後殘廢給付所保障者，係被保險人退保後因殘廢
    而喪失或減損勞動力之損失，二者性質相同，殘廢給付範圍應為老年給付所涵蓋
    。蓋勞動力減損小於未從事勞動之損失，勞動力喪失則等同於未從事勞動之損失
    ，此由勞工保險條例第二十一條之一規定被保險人因殘廢不能繼續從事工作，而
    同時具有請領殘廢給付及老年給付條件者，僅得擇一請領殘廢給付或老年給付可
    見，是二者保障之目的亦相同。司法院釋字第三一○號解釋業已闡明被保險人請
    領老年給付者，不應重複請領傷病給付，則揆諸該號解釋之意旨並舉輕明重，被
    保險人請領老年給付者，自亦不得請領殘廢給付。至被保險人如於退保後繼續工
    作再加入職災保險，於發生職業災害時自得基於職災保險被保險人之身分請領職
    災保險給付，此與退保後塵肺症之殘廢給付尚有差異。以勞工保險條例第十九條
    第一項規定或殘廢給付之性質而論，被保險人退保後均不得領取是項殘廢給付。
    惟行政院勞工委員會為強化對勞工之保障，特別以八十七年十一月五日台八十七
    勞保三字第○五○二○七號函頒布「勞保被保險人離職退保後經診斷確定罹有職
    業病者請領職業災害保險給付作業處理原則」，規定被保險人因保險期間罹患疾
    病，於離職退保後經診斷確定為職業病者，得請領職業災害保險殘廢給付之相關
    規定，既屬本不應領取之項目，宜於不牴觸勞工保險條例第五十三條附表二審定
    原則之規範目的下，具體審慎認定，始符放寬得申領之目的。
２、按勞工保險條例第七十七條規定：「本條例施行細則，由中央主管機關擬訂，報
    請行政院核定之。」；再按勞工保險條例施行細則第八十條規定：「本條例第五
    十五條及勞工保險殘廢給付標準表未規定之事項，得由中央主管機關補充規定之
    。」故有關勞工保險殘廢給付標準表未規定之事項，基於法令之授權，自得由中
    央主管機關即行政院勞工委員會補充規定之。行政院勞工委員會八十八年五月七
    日台八十八勞保二字第○二○五○五號函「補充、增列勞工保險殘廢給付項目」
    ，其中附表二「勞工保險塵肺症障害等級肺功能損失程度審定標準」附註之具體
    審核標準，適用於個案之結果，如符合勞工保險條例第五十三條附表二「勞工保
    險殘廢給付標準表」關於塵肺症按照胸腹部臟器障害等級審定原則之規範目的時
    ，自不生牴觸問題。至行政院勞工委員會八十八年八月四日台八十八勞保三字第
    ○○三三二○九號函僅就前揭行政院勞工委員會八十八年五月七日台八八勞保二
    字第○二○五○五號函補充之標準表酌作文字調整，將原標準表之「塵肺症症度
    診斷為第二症度以上者」從第五十二項障害項目一欄調至附註欄，以杜疑義，二
    者實質內容未有差異。原告主張前開行政院勞工委員會八十八年八月四日函乃是
    勞委會的一紙行政命令，有關塵肺症審核標準既應按照胸腹部臟器障害比照精神
    、神經障害審定等級，怎可擅意以行政命令更改法律等語，惟查本件原告申請給
    付（八十八年三月十二日）及被告核定時（同年四月二十二日）俱在前開函釋作
    成前，被告係依勞工保險條例第五十四條及勞工保險殘廢給付標準表所定之綜合
    審定原則而審核，非據前開函釋而為處分，而塵肺症在醫理上具有不可逆性（即
    無法治癒）在短期內並不致有急遽之變化，被告係由專科醫師就被保險人Ｘ光片
    顯示之型別與肺功能測試結果判斷認定其殘廢等級，至於本件依原告提出之財團
    法人為恭紀念醫院診斷書所載原告之肺功能數據為：FEV1/FVC：七十六％、FVC
    ：八十％，依「勞工保險塵肺症障害等級肺功能損失程度審定標準」，亦屬第五
    十二障害項目第十二等級，無非是印證被告前後公布之「審定準則」或標準，前
    後一致，並無重大差異，尚難認被告係以嗣後公布不利於原告之行政命令為適用
    之依據，其所為之認定並無不合。原告所訴無理由。
(二)、被告就塵肺症案件聘請專科醫師提供專業意見，未經勞工保險條例第五十六條複
    檢程序，有無不當：
１、按勞工保險局組織條例於八十四年十一月八日經總統華總（一）義字第八七五五
    號令制定公布，其中第十一條第二項規定：「本局得視業務需要聘用兼任醫師十
    二人至二十人及財務專業人員五人至十人。」勞工保險職業病殘廢給付僅係針對
    該職業病所造成之身體障害為補償，是被保險人如有因其他非該職業病導致之身
    體障害，於審核時自當予以排除，塵肺症係職業病，其殘廢給付亦應依前開原則
    審查。塵肺症殘廢給付，須就被保險人所檢送之殘廢診斷書、塵肺症診斷書及胸
    部Ｘ光片綜合研判審查，前開資料之判讀涉及高度之醫學專業知識，被告之人員
    既非專業人士，如無借重專科醫師提供醫學專業知識，勢難行使審核之職權，是
    被告依上開規定聘用專業醫師提供意見俾利審查，原為此類案件必然之需求，自
    有其法律之依據，並無不當。查原告係離職退保後再請領殘廢給付，其請領時如
    依所檢送資料顯示有因身體機能自然退化或其他非塵肺症之病變導致之身體障害
    例如：肺結核、肺氣腫、肺炎、慢性支氣管炎、肺肋膜積水等，任何肺部感染所
    遺存之肺部病灶，皆有可能影響肺功能，自應排除上開原因所致之障害，僅就塵
    肺症部分為給付。查原告係十九年七月二十五日出生，於八十八年二月二十三日
    開具診斷證明書時，已年近六十九歲，如未曾罹塵肺症，依常情本僅「可從事輕
    便工作，不可能再入礦坑從事採煤、運煤等粗重工作，揆諸原告提出之財團法人
    為恭紀念醫院專科主治醫師鑑定為：塵肺症「患者無法從事種妒嫉輕度工作，日
    常生活可自理」，被告依據原告提出之「勞工保險殘廢診斷書、「塵肺症診斷書
    及Ｘ光片，認屬客觀事實之證據Ｘ光片顯示之型別與肺功能測試結果並無不合或
    疑義，無庸依勞工保險條例第五十六條通知原告洽指定醫院複檢，補送完整之肺
    功能檢查報告以憑複審，乃逕交由特約專業醫師提供意見，再由被告憑以綜合判
    斷塵肺症對原告造成之障害程度審查結果，認符合首揭標準表第五十二項第十二
    等級，乃按該等級加給百分之五十核發一五○日職業病殘廢給付，應符合勞工保
    險條例第五十三條附表二「勞工保險殘廢給付標準表關於塵肺症按照胸腹部臟器
    障害等級審定原則之規範目的。至殘廢診斷書所載之殘廢程度，原為出具醫師之
    個人判斷意見，被告就原告之殘廢程度，原即得於職權範圍內依法認定事實，不
    受其他主觀判斷意見之拘束，此由勞工保險條例第二十八條、第五十六條及同條
    例施行細則第六十一條規定即明，被告依法認定事實，並無何違法之處。而被告
    審定其他被保險人之給付等級縱與本件不同，係屬個案綜合判斷審查之結果，本
    院不受其拘束。原告主張被告以其特約胸腔專科醫師審查原告之殘廢給付係違背
    憲法第一百五十三條規定照顧勞工之立法精神及不適格乙節，亦不足採。
２、勞工保險條例第五十六條規定，保險人於審核保險給付認為有複檢必要時，得另
    行指定醫院或醫師複檢，惟醫理上塵肺症在短期內並不致有急遽之變化，是如所
    送資料已足以據為核定之基礎，即尚無複檢之必要；通常於被保險人Ｘ光片顯示
    之型別與肺功能測試結果未合或有疑義者，始有複檢之必要，縱經複檢，其複檢
    後之肺功能指數較複檢前不同或為重者，仍以取被保險人最大用力及其檢查結果
    最好的一次之塵肺症診斷書或肺功能檢查報告，為評定給付等級依據（因檢查結
    果較差者應係被保險人未用最大力量呼氣等非病情惡化之因素所致），是被保險
    人之權益並不致因未送複檢而受影響。又勞工保險條例第五十六條所規定「必要
    時之要件性質」上為不確定法律概念，被告就個案是否有複檢之必要，仍應依個
    案認定之，非謂被告所認之等級與診斷證明書所載不符，一律須送複檢。本件原
    告診斷時年六十九歲，本即不宜進入礦坑內從事採煤、運煤等粗重工作，前已述
    及，其可從事輕便工作，應係年齡使然，難認與罹患塵肺症有相當因果關係。被
    告未依勞工保險條例第五十六條規定予以複檢，並無不合。
三、綜上所述，原處分並無不合，審議審定、訴願決定遞予維持，亦無不當，均應予
    維持。原告徒執前詞，就其不利之部分聲請撤銷，為無理由，應予駁回。原告撤
    銷之訴既無理由而應予駁回，則其請求被告應再給付三十三萬八千二百六十八元
    給原告。此部分，亦乏依據，應併予駁回。
據上論結，本件原告之訴為無理由，爰依行政訴訟法第九十八條第三項前段，判決如
主文。
中      華      民      國     九十     年      六      月     十五     日
                                臺 北 高 等 行 政 法 院  第 二 庭
                                            審 判 長 法  官  王立杰
                                                     法  官  黃本仁
                                                     法  官  劉介中
右為正本係照原本作成。
如不服本判決，應於送達後二十日內，向本院提出上訴狀並表明上訴理由，如於本判
決宣示後送達前提起上訴者，應於判決送達後二十日內補提上訴理由書（須按他造人
數附繕本）。
中      華      民      國     九十     年      六      月     十八     日
                                                     書記官  黃明和


司法院資訊處製作；財團法人民間司法改革基金會備份。
